臺灣桃園地方法院民事裁定
111年度消債更字第67號
聲  請  人  
即  債務人  何宸樺即何怡柔即何怡慧即何晨玲    


代  理  人  許書瀚律師（法律扶助律師）
上列聲請人因消費者債務清理條例事件，聲請更生，本院裁定如
下：
    主  文
債務人何宸樺即甲○○即何怡慧即何晨玲自民國111年5月19日下午
5時起開始更生程序。
命司法事務官進行本件更生程序。
    理  由
一、按債務人不能清償債務或有不能清償之虞者，得依本條例所
    定更生或清算程序，清理其債務；債務人無擔保或無優先權
    之本金及利息債務總額未逾新臺幣（下同）1,200萬元者，
    於法院裁定開始清算程序或宣告破產前，得向法院聲請更生
    ；債務人對於金融機構負債務者，在聲請更生或清算前，應
    向最大債權金融機構請求協商債務清償方案，或向其住、居
    所地之法院或鄉、鎮、市、區調解委員會聲請債務清理之調
    解，消費者債務清理條例（下稱消債條例）第3條、第42條
    第1項、第151條第1項定有明文。又按法院開始更生程序之
    裁定，應載明其年、月、日、時，並即時發生效力；法院裁
    定開始更生或清算程序後，得命司法事務官進行更生或清算
    程序，消債條例第45條第1項、第16條第1項前段亦有明文。
二、聲請意旨略以：聲請人現任職於視陽光學股份有限公司，每
    月薪資約2萬9,000元，名下有1輛機車及1份保單，無擔保或
    無優先權之債務總額則未逾1,200萬元，復未經法院裁定開
    始清算程序或宣告破產，且聲請人於民國111年1月6日向鈞
    院聲請消費者債務清理之調解，但調解不成立，爰聲請更生
    等語。
三、經查：
　　㈠關於消費者之要件：
　　1.按本條例所稱消費者，指5年內未從事營業活動或從事小
      規模營業活動之自然人；前項小規模營業指營業額平均每
      月20萬元以下者，消債條例第2條第1項、第2項分別定有
      明文。又消債條例第2條第1項所稱5年內從事小規模營業
      活動，係指自聲請更生或清算前1日回溯5年內，有反覆從
      事銷售貨物、提供勞務或其他相類行為，以獲取代價之社
      會活動，依其5年內營業總額除以實際經營月數之計算結
      果，其平均營業額為每月20萬元以下者而言，例如平均月
      營業額未逾20萬元之計程車司機、小商販等即屬之（參照
      辦理消費者債務清理事件應行注意事項第1點）。
　　2.經查，聲請人係於111年1月6日向本院聲請調解，按消債
      條例第153條之1規定，債務人於法院調解不成立之日起20
      日內，聲請更生或清算者，以其調解之聲請，視為更生或
      清算之聲請，以聲請前1日回溯5年之期間，為111年1月5
      日至106年1月5日。而聲請人陳報其自103年3月至107年7
      月期間從事經營滷味攤之營業活動，每月營業額最高約8
      萬元，後期因生意不好而每月營業額僅約5萬元，故結束
      營業止損等語，並有財產及收入狀況說明書為證（見本院
      111年度司消債調字第16號卷第8頁，下稱調解卷）。本院
      審酌其營業性質，堪認其所經營之攤販平均每月營業額應
      未逾20萬元，揆諸前揭規定，聲請人符合消債條例所定之
      消費者要件而有該條例之適用，自得依消債條例聲請更生
      。
　  ㈡關於前置協商之要件：聲請人前於111年1月6日向本院聲請
      消費者債務清理之調解，因無力清償債務而與最大債權銀
      行調解不成立等情，有本院調解不成立證明書附卷可按（
      見調解卷第103頁），堪可採認。
　　㈢關於聲請人之債務總額：聲請人雖陳報其無擔保或無優先
      權債務總額為195萬5,987元（見調解卷第10頁），然依債
      權人之陳報（見調解卷第80至100頁），實為210萬5,382
      元（計算式：1萬0,936元＋78萬8,018元＋6萬9,309元＋115
      萬4,051元＋5萬3,608元＋2萬9,460元＝210萬5,382元），本
      院認應以該金額為其債務總額。
　　㈣關於聲請人之財產及收入：聲請人名下有1輛機車及1份保
      單，有聲請人提出之全國財產稅總歸戶財產查詢清單、中
      華民國人壽保險商業同業公會保險業通報作業資訊系統資
      料查詢結果回覆書、機車行照及保險證、安達人壽投保證
      明在卷可佐（見調解卷第27、52至54頁；本院卷第33頁）
      ；就收入部分，聲請人稱現任職於視陽光學股份有限公司
      ，每月薪資約2萬9,000元，並提出聲請人之108至109年度
      綜合所得稅各類所得資料清單、薪轉戶存簿影本、員工薪
      資單、勞工保險被保險人投保資料表為證（見調解卷第25
      、26、31至41頁），惟其陳報之上開薪資係債權人對聲請
      人聲請強制執行其薪資後之數額，有本院110年9月16日逃
      院增鳳109年度司執字第116868號函、110年10月25日桃院
      增鳳110年度司執字第94082號函附卷可參（見調解卷第43
      、45頁），故其每月收入應以扣薪前之原始薪資列計，是
      本院審酌聲請人109年之年終獎金及110年1月至11月之應
      領薪資及員工酬勞、端午、中秋獎金（見調解卷第37至40
      頁），並扣除勞健保及福利金，認應以3萬7,145元列計其
      每月收入為適當〔計算式：（1萬8,608元＋2萬9,338元＋2萬
      9,264元＋3萬1,014元＋3萬1,924元＋3萬2,810元＋1萬2,600
      元＋3萬5,955元＋3萬1,790元＋1萬6,000元＋3萬2,683元＋1萬
      2,600元＋3萬1,957元＋3萬1,013元＋3萬1,044元）÷11個月＝
      3萬7,145元，元以下四捨五入〕。
　　㈤關於聲請人之必要支出：聲請人陳報其每月必要生活費用
      為3萬2,755元（包括：個人必要生活支出1萬8,337元、未
      成年子女扶養費6,418元、母親扶養費8,000元），業據提
      出聲請人母親之戶籍謄本、108及109年度綜合所得稅各類
      所得資料清單、全國財產稅總歸戶財產查詢清單、房屋租
      賃契約書、聲請人未成年子女之戶籍謄本等件附卷可考（
      見調解卷第13、28至30、55頁；本院卷第29頁）。聲請人
      雖未提出其未成年子女之綜合所得稅各類所得資料清單及
      全國財產稅總歸戶財產查詢清單，惟審酌聲請人之未成年
      子女係105年生，尚無謀生能力而自應受其父母扶養；又
      聲請人之母親名下無財產，亦無其他收入及領取社會福利
      補助（見本院卷第37頁），且無其餘扶養義務人，堪認聲
      請人之母親亦有受扶養之必要；本院再審酌桃園市、聲請
      人未成年子女居住之臺北市及其母親居住之基隆市111年
      度平均每人每月最低生活費、聲請人之經濟及上開家庭生
      活狀況等情，認聲請人陳報之扶養費及生活費用金額尚屬
      適當，是聲請人每月必要生活費用應以3萬2,755元列計。
　　㈥聲請人現每月所得收入約為3萬7,145元，扣除其必要支出3
      萬2,755元後，剩餘4,390元（計算式：3萬7,145元－3萬2,
      755元＝4,390元）。是審酌聲請人目前之收支狀況，及積
      欠債務之利息或違約金仍在增加中等情況，堪認聲請人之
      收入及財產狀況，有藉助更生制度調整其與債權人間權利
      義務關係之必要，自應許聲請人得藉由更生程序清理債務
      。　　
四、綜上所述，聲請人係消費者，已達不能清償債務之程度，經
    消費者債務清理調解不成立，足堪認定無誤。此外，本件復
    查無消債條例第6條第3項、第8條或第46條各款所定應駁回
    更生聲請之事由。從而，本件聲請，於法有據，應予准許，
    並依同條例第16條第1項規定，命司法事務官進行更生程序
    。
五、末以本院雖裁定准許開始更生程序，俾使聲請人得以重建經
    濟生活，惟本裁定不生免責效力，須聲請人於更生程序中與
    債權人協定更生方案，並持續履行，始能依消債條例第73條
    免責，附此敘明。　　　
中　　華　　民　　國　　111 　年　　5 　　月　　19　　日
                  民事第二庭    法　官　張震武
以上正本係照原本作成。　　　　　　　　　
本件裁定不得抗告。
本裁定業已於111年5月19日下午5時整公告。
中　　華　　民　　國　　111 　年　　5 　　月　　19　　日
                                書記官  陳𥴡濤